【裁判字號】    97,訴,504
【裁判日期】    970530
【裁判案由】    違反毒品危害防制條例
【裁判全文】
臺灣屏東地方法院刑事判決               97年度訴字第504號
公  訴  人  臺灣屏東地方法院檢察署檢察官
被      告  甲○○
上列被告因違反毒品危害防制條例案件，經檢察官提起公訴（97
年度毒偵字第460 號、第496 號），被告於準備程序中就被訴事
實為有罪之陳述，經本院合議庭裁定改以簡式審判程序審理，判
決如下：
    主  文
甲○○施用第一級毒品，累犯，處有期徒刑壹年貳月；又施用第
一級毒品，累犯，處有期徒刑壹年貳月；又施用第二級毒品，累
犯，處有期徒刑玖月，扣案殘留第二級毒品甲基安非他命之殘渣
袋柒個、吸食器壹組、藥鏟壹支、玻璃球管貳支均沒收銷燬。應
執行有期徒刑貳年拾月，扣案殘留第二級毒品甲基安非他命之殘
渣袋柒個、吸食器壹組、藥鏟壹支、玻璃球管貳支均沒收銷燬。
    犯  罪  事  實
一、甲○○前於民國89年間因違反毒品危害防制條例案件，經本
    院以89年度易字第1591號判決判處應執行有期徒刑1 年6 月
    確定；又於90年間因違反毒品危害防制條例案件，經本院以
    90年度訴字第507 號判決判處應執行有期徒刑1 年8 月確定
    ，經與前案接續執行，而於93年12月13日縮刑期滿執行完畢
    。惟於94年間又因違反毒品危害防制條例案件，經本院以94
    年度訴字第103 號判決判處應執行有期徒刑1 年2 月確定；
    同年另因違反毒品危害防制條例、竊盜案件，經本院分別以
    94年度訴字第583 號判決判處有期徒刑1 年5 月、7 月，及
    以94年度易字第483 號判決判處有期徒刑10月確定，上開3
    罪並經本院裁定減刑後，定其應執行之刑為有期徒刑1 年3
    月確定，經與前開有期徒刑1 年2 月接續執行，而於96年9
    月17日因縮短刑期假釋出獄，所餘刑期付保護管束，嗣於96
    年11月12日保護管束期滿，未經撤銷假釋，所餘刑期以已執
    行完畢論。
二、甲○○前於87年間因施用毒品案件，經本院裁定送觀察、勒
    戒後，因認無繼續施用毒品之傾向，於87年7 月30日執行完
    畢釋放；又於同年因施用毒品案件，經本院裁定送觀察、勒
    戒後，因認有繼續施用毒品之傾向，再經本院裁定令入戒治
    處所施以強制戒治1 年，嗣經本院裁定停止戒治，所餘戒治
    期間付保護管束，而於89年1 月29日保護管束期滿執行完畢
    ；於89年間再因施用毒品案件，經本院以89年度毒聲字第
    2392號裁定令入戒治處所施以強制戒治1 年，嗣經本院裁定
    停止戒治，所餘戒治期間付保護管束，又因違反保護管束應
    遵守事項情節重大，為本院裁定撤銷停止戒治，續行強制戒
    治，而於90年11月20日執行完畢；復因於上開強制戒治執行
    完畢後5 年內之93年12月至94年1 月間施用第一級、第二級
    毒品，經本院以94年度訴字第103 號判決判處有期徒刑10月
    、6 月確定；及因於94年3 月至5 月間施用第一級、第二級
    毒品，經本院以94年度訴字第583 號判決判處有期徒刑1 年
    5 月、7 月確定。
三、詎甲○○不知戒絕，(一)復基於施用第一級毒品之犯意，於97
    年1 月22日6 時30分許，在其位於屏東縣長治鄉○○村○○
    路132 號之住處房間內，以將海洛因加水置於注射針筒中注
    入手臂之方式，施用第一級毒品海洛因1 次；嗣於同日13時
    25分許，在屏東縣萬丹鄉○○村○○路400 號前，因形跡可
    疑，為警盤查，經警徵得其同意後採尿送驗，檢驗結果呈嗎
    啡陽性反應而查獲。(二)甲○○另基於施用第一級毒品之犯意
    ，於97年3 月4 日8 時許，在其上址住處浴室內，以同上方
    式施用第一級毒品海洛因1 次；復基於施用第二級毒品之犯
    意，於同日17時許，在其上址住處浴室內，以將甲基安非他
    命置入玻璃球管吸食器內加熱燒烤，再吸食其霧化氣體之方
    式，施用第二級毒品甲基安非他命1 次；嗣於同日17時25分
    許，為警持本院核發之搜索票，在其上址住處執行搜索，扣
    得殘留第二級毒品甲基安非他命之殘渣袋7 個、吸食器1 組
    、藥鏟1 支、玻璃球管2 支而查獲。
四、案經屏東縣政府警察局屏東分局報告，及經屏東縣政府警察
    局移送臺灣屏東地方法院檢察署檢察官偵查起訴。
    理  由
一、本件被告所犯均係死刑、無期徒刑或最輕本刑為3 年以上有
    期徒刑或高等法院管轄第一審案件以外之罪，其於準備程序
    期日就被訴事實為有罪之陳述，經本院告知簡式審判程式之
    旨，並聽取公訴人及被告之意見後，經合議庭依刑事訴訟法
    第273 條之1 第1 項規定，裁定由受命法官獨任進行簡式審
    判程序，是依刑事訴訟法第273 條之2 規定，本件之證據調
    查，不受同法第159 條第1 項、第161 條之2 、第161 條之
    3 、第163 條之1 及第164 條至第170 條規定之限制，合先
    敘明。
二、前揭犯罪事實，業據被告甲○○於警詢、偵訊及本院審理時
    坦承不諱，且其於97年1 月22日14時30分許經警採尿送驗，
    檢驗結果確呈嗎啡（即海洛因代謝物）陽性反應，又其於97
    年3 月4 日19時45分許經警採尿送驗，檢驗結果則呈嗎啡（
    即海洛因代謝物）及甲基安非他命陽性反應，此有正修科技
    大學超微量研究科技中心R00-0000-000號、R00-0000-000號
    檢驗報告各1 紙，及屏東縣警察局屏東分局、屏東縣警察局
    刑警大隊毒品案件涉嫌人尿液採證編號姓名對照表各1 紙附
    卷為憑，並有屏東分局萬丹分駐所偵查報告、屏東縣政府警
    察局刑警大隊搜索、扣押筆錄暨扣押物品目錄表各1 份、查
    獲現場照片4 幀、被告手臂針孔痕跡照片2 幀在卷可參，及
    扣案殘渣袋7 個、吸食器1 組、藥鏟1 支、玻璃球管2 支可
    佐；又上開扣案殘渣袋7 個、吸食器1 組、藥鏟1 支、玻璃
    球管2 支經檢驗結果，其上均呈甲基安非他命陽性反應，有
    高雄醫學大學附設中和記念醫院檢驗報告11紙附卷為憑，足
    證被告上開自白與事實相符，堪予採信。
三、按毒品危害防制條例於92年7 月9 日修正公布，自93年1 月
    9 日施行，其中第20條、第23條將施用毒品之刑事處遇程序
    ，區分為「初犯」及「5 年內再犯」、「5 年後再犯」。依
    其立法理由之說明：「初犯」，經觀察、勒戒或強制戒治後
    ，應為不起訴處分或不付審理之裁定；經觀察、勒戒或強制
    戒治執行完畢釋放後，「5 年內再犯」者，因其再犯率甚高
    ，原實施之觀察、勒戒及強制戒治既已無法收其實效，爰依
    法追訴或裁定交付審理。至於經觀察、勒戒或強制戒治執行
    完畢釋放後，「5 年後再犯」者，前所實施之觀察、勒戒或
    強制戒治已足以遮斷其施用毒品之毒癮，為期自新及協助其
    斷除毒癮，仍適用「初犯」規定，先經觀察、勒戒或強制戒
    治之程序。從而依修正後之規定，僅限於「初犯」及「5 年
    後再犯」2 種情形，始應先經觀察、勒戒或強制戒治程序。
    倘被告於5 年內已再犯，經依法追訴處罰，縱其第3 次（或
    第3 次以上）再度施用毒品之時間，在初犯經觀察、勒戒或
    強制戒治執行完畢釋放5 年以後，已不合於「5 年後再犯」
    之規定，且因已於「5 年內再犯」，顯見其再犯率甚高，原
    實施觀察、勒戒或強制戒治，已無法收其實效，即應依該條
    例第10條處罰（最高法院95年度第7 次刑事庭會議決議意旨
    參照）。經查，被告前於87年間因施用毒品案件，經本院裁
    定送觀察、勒戒後，因認無繼續施用毒品之傾向，於87年7
    月30日執行完畢釋放；又於同年因施用毒品案件，經本院裁
    定送觀察、勒戒後，因認有繼續施用毒品之傾向，再經本院
    裁定令入戒治處所施以強制戒治1 年，嗣經本院裁定停止戒
    治，所餘戒治期間付保護管束，而於89年1 月29日保護管束
    期滿執行完畢；於89年間再因施用毒品案件，經本院以89年
    度毒聲字第2392號裁定令入戒治處所施以強制戒治1 年，嗣
    經本院裁定停止戒治，所餘戒治期間付保護管束，又因違反
    保護管束應遵守事項情節重大，為本院裁定撤銷停止戒治，
    續行強制戒治，而於90年11月20日執行完畢；復因於上開強
    制戒治執行完畢後5 年內之93年12月至94年1 月間施用第一
    級、第二級毒品，經本院以94年度訴字第103 號判決判處有
    期徒刑10月、6 月確定；及因於94年3 月至5 月間施用第一
    級、第二級毒品，經本院以94年度訴字第583 號判決判處有
    期徒刑1 年5 月、7 月確定，有臺灣高等法院被告前案紀錄
    表、臺灣屏東地方法院檢察署刑案資料查註紀錄表暨全國施
    用毒品案件紀錄表、上開判決書各1 份在卷可稽。是被告於
    強制戒治執行完畢後，5 年以內已再犯施用毒品犯行，並經
    依法追訴處罰後，復犯本件2 次施用第一級毒品及1 次施用
    第二級毒品犯行之事證明確，均堪認定，揆諸前開說明，應
    分別依毒品危害防制條例第10條第1 項、第2 項規定處罰之
    。
四、查海洛因、甲基安非他命分別係毒品危害防制條例第2 條第
    2 項第1 款、第2 款所稱之第一級、第二級毒品，不得持有
    及施用，是核被告犯罪事實欄三(一)部分所為，係犯毒品危害
    防制條例第10條第1 項之施用第一級毒品罪；又其犯罪事實
    欄三(二)部分所為，則係犯毒品危害防制條例第10條第1 項、
    第2 項之施用第一級、第二級毒品罪。其施用前後持有第一
    、二級毒品之低度行為，應各為其施用之高度行為所吸收，
    均不另論罪。被告所犯前開3 罪，犯意各別，為獨立之數行
    為，應予分論併罰。被告前於89年間因違反毒品危害防制條
    例案件，經本院以89年度易字第1591號判決判處應執行有期
    徒刑1 年6 月確定；又於90年間因違反毒品危害防制條例案
    件，經本院以90年度訴字第507 號判決判處應執行有期徒刑
    1 年8 月確定，經與前案接續執行，而於93年12月13日縮刑
    期滿執行完畢；惟於94年間又因違反毒品危害防制條例案件
    ，經本院以94年度訴字第103 號判決判處應執行有期徒刑1
    年2 月確定；同年另因違反毒品危害防制條例、竊盜案件，
    經本院分別以94年度訴字第583 號判決判處有期徒刑1 年5
    月、7 月，及以94年易字第483 號判決判處有期徒刑10月確
    定，上開3 罪並經本院裁定減刑後，定其應執行之刑為有期
    徒刑1 年3 月確定，經與前開有期徒刑1 年2 月接續執行，
    而於96年9 月17日因縮短刑期假釋出獄，所餘刑期付保護管
    束，嗣於96年11月12日保護管束期滿，未經撤銷假釋，所餘
    刑期以已執行完畢論，有臺灣高等法院被告前案紀錄表1 份
    為憑，其於有期徒刑執行完畢後，5 年以內故意再犯本件有
    期徒刑以上之3 罪，均為累犯，應分別依刑法第47條第1 項
    規定加重其刑。爰審酌被告素行不佳，前經多次觀察、勒戒
    及強制戒治，並屢因施用毒品經判處罪刑，且甫因減刑而於
    96 年11 月12日假釋期滿，竟不知珍惜此更新向善之機，仍
    未戒除施用毒品之惡習，復施用第一、二級毒品，戕害身心
    甚鉅，惟念其施用毒品乃戕害自己之健康，尚未危及他人，
    且犯後均能坦承犯行之態度等一切情狀，分別量處如主文所
    示之刑，並定其應執行之刑。又扣案殘渣袋7 個、吸食器1
    組、藥鏟1 支、玻璃球管2 支，其上均驗得第二級毒品甲基
    安非他命陽性反應，因其上沾黏之甲基安非他命均量微而無
    從析微，爰一併依毒品危害防制條例第18條第1 項前段之規
    定諭知沒收銷燬之。
據上論斷，應依刑事訴訟法第273 條之1 第1 項、第299 條第1
項前段，毒品危害防制條例第10條第1 項、第2 項、第18條第1
項前段，刑法第11條、第47條第1 項、第51條第5 款，判決如主
文。
本案經檢察官陳新君到庭執行職務。
中    華    民    國    97    年    5     月    30    日
                       刑事第五庭  法  官  李宜娟
以上正本證明與原本無異。
如不服本判決應於收受本判決送達後10日內向本院提出上訴書狀
，其未敘述上訴理由者，應於上訴期間屆滿後20日內向本院補提
理由書狀（均須按他造當事人之人數附繕本）「切勿逕送上級法
院」
中    華    民    國    97    年    5     月    30    日
                                   書記官  孫秀桃
附錄本案論罪科刑法條
毒品危害防制條例第10條：
施用第一級毒品者，處6月以上5年以下有期徒刑。
施用第二級毒品者，處 3 年以下有期徒刑。


司法院資訊處製作；財團法人民間司法改革基金會備份。
